【裁判字號】    89,易,2598
【裁判日期】    891230
【裁判案由】    竊盜
【裁判全文】
臺灣板橋地方法院刑事判決                        八十九年度易字第二五九八號
    公訴人  臺灣板橋地方法院檢察署檢察官
    被  告  丙○○
            丁○○
右列被告因竊盜案件，經檢察官提起公訴（八十九年度偵字第一二０五五號），本院
判決如左：
    主    文
丙○○、丁○○均無罪。
    理    由
一、公訴意旨略以：被告丙○○、丁○○係堂兄弟關係，二人共同意圖為自己不法之
    所有，持客觀上足供凶器使用之扳手及千斤頂，於民國八十九年六月二十四日凌
    晨一時十分許，在台北縣三峽鎮○○街三二六號旁，竊取乙○○停放在該處之Ｇ
    Ｆ─一四三八號自用小客車之輪胎（含鋼圈）一個。嗣二人得手後，適為巡邏之
    員警發現，將之逮捕，並扣得前開扳手、千斤頂及輪胎。因認被告二人共同涉有
    刑法第三百二十一條第一項第三款之加重竊盜罪嫌等語。
二、按刑法第三百二十一條加重竊盜罪之成立，除行為人之手段有該條各款所列情形
    外，尚須係意圖為自己不法之所有，而竊取他人之動產，始克當之。而所謂「他
    人之動產」，係指非自己所有而屬他人所持（或支配）之動產者而言。又，物權
    ，除法律另有規定外，因拋棄而消滅，此亦據民法第七百六十四條定有明文，準
    此，動產所有人如拋棄其動產之所有權，則其對該動產自應喪失支配管理力。從
    而他人占有該拋棄之動產時，自與前揭竊盜罪之構成要件有間。
三、本件訊據被告丙○○、丁○○就於右揭時地拆卸車牌ＧＦ─一四三八號自用小客
    車之輪胎（含鋼圈）一個之事實固供認不諱，惟否認有何竊盜犯行，丙○○辯稱
    ：前開自用小客車停在該處甚久，伊以為該車已報廢，且輪胎亦甚破爛云云，丁○○則以係丙○○將輪胎拆下後，才叫伊前往幫忙載運，伊見該輪胎破爛，還問
    丙○○輪胎有用嗎？云云。按公訴人認被告二人涉有前開竊盜罪嫌，無非以被告
    二人於警偵訊時之自白及代保管單乙紙，暨經警查扣之扳手及千斤頂等資為論據
    。經查：前開車牌ＧＦ─一四三八號自用小客車於監理單位所登記之車主為乙○○，固有車籍作業系統─查詢認可資料乙件在卷足考（偵查卷第十一頁），惟該
    車實為乙○○之子甲○○所有及使用，僅因甲○○購車當時身分證遺失，方登記
    在乙○○名下等情，先後經證人乙○○及甲○○分別證述無訛（前者詳本院囑託
    臺灣宜蘭地方法院訊問之該院八十九年十一月十日訊問筆錄，後者詳本院八十九
    年十二月十九日訊問筆錄）。又前開系爭自用小客車之車牌，因未於八十七年九
    月一日定期檢驗，逾七個月後，經臺灣宜蘭監理站暫註記為「逾檢註銷」，俟車
    主持車牌、印章至該監理站繳清欠稅及罰款後，始正式註銷，而於此段期間該車
    均不得使用等節，復據本院向臺灣宜蘭監理站電話查詢屬實，有卷附本院辦理刑
    案電話查詢登記表乙件足稽；再觀諸證人甲○○於本院八十九年十二月十九日訊
    問時證述：「（你最後一次使用該車是何時？）約一年多前，後來車子損壞就沒
    有使用」「（後來車子被註銷車牌的事，你知否？）我知道，我有查過，後來我
    要去修車時，師傅說沒有這個價值，我就沒有去修，打算找人拖吊作廢，因大牌
    要繳銷」「（你是否停在三峽鎮○○街三二六號旁？）是的，我停在那裡到八十
    九年六月多時有半年多了，車就是在那裡損壞的，因為是排擋器壞掉沒辦法開，
    且被註銷大牌如想再開的話要再申請牌照，所以我覺得不划算，想要拖吊作廢，
    以大型廢棄物的方式處理，可以有三千元的獎勵金。我買這部車的時候只用了三
    千元」「（對這部車在六月四日被人拆卸車輪胎之事，有無意見？）我不追究，
    如果其他人有用，就可以拿去使用，因這部車本身對我來說已經沒有用了」等語
    綦詳，顯見前開自用小客車業因甲○○認無修繕、使用價值，而早於八十九年初
    即以拋棄其所有權之意思，將之棄置在台北縣三峽鎮○○街三二六號旁甚然，故
    該車車身（含輪胎）自已脫離甲○○之實力支配，而復無證據證明該車身（含輪
    胎）嗣復為第三人占有而置於第三人實力支配下，故被告二人所拆卸之該輪胎，
    容非屬「他人之動產」，準此，揆諸二之說明，被告二人行為，要與刑法第三百
    二十一條加重竊盜罪之構成要件有間，難以該罪相繩。至被告於警偵訊時之自白
    、代保管單乙紙及扣案扳手及千斤頂等，固足證明被告二人拆卸前開自用小客車
    輪胎之事實，但該輪胎既非屬他人之動產，茲如前述，故該等證據自不足資為被
    告二人有罪之認定，合此敘明。此外復查無其他積極証據足資證明被告二人有何
    何公訴人所指之竊盜犯行，本院自應為被告二人無罪之諭知。
據上論結，應依刑事訴訟法第三百零一條第一項前段判決如主文。
本案經檢察官鄧媛到庭執行職務。
中      華      民      國    八十九    年     十二     月     三十     日
                                    臺灣板橋地方法院刑事第四庭
                                            法  官  許仕楓
右正本證明與原本無異。
如不服本判決，應於判決送達後十日內向本院提出上訴狀 (應附繕本) ，上訴於
臺灣高等法院。
                                          書記官    鄔維玲
中      華      民      國      九十      年      一    月     二      日


司法院資訊處製作；財團法人民間司法改革基金會備份。
